【裁判字號】    91,交抗,1127
【裁判日期】    920527
【裁判案由】    違反道路交通管理處罰條例
【裁判全文】
台灣高等法院刑事裁定                          九十一年度交抗字第一一二七號
    抗  告  人
    即受處分人  甲○○
右抗告人因違反道路交通管理處罰條例案件，不服台灣台北地方法院中華民國九十一
年十月二十八日九十一年度交聲字第七四二號裁定，提起抗告，本院裁定如左：
    主  文
抗告駁回。
    理  由
一、本件抗告意旨略以：
  (一)原舉發違規之依據僅有雷達超速測試，既無任何照片，不足以證明違規車輛即係
    抗告人所有之小客車。
  (二)取締員警既認抗告人有超速行駛及違規變換車道事實，為何當場不予追逐攔截。
  (三)抗告人之車輛無廠牌在上，而當時取締之員警卻可看出車輛廠牌，不無捏造事實
    行為。
  (四)抗告人所有車號七Ｋ–四四九六號自小客車為一九八九年份出廠，車輛狀況非常
    差，只要開到八十五公里，即會抖的非常厲害，何來超速之可能。
二、按汽車行駛於高速公路或設站管制之道路，而不遵管制之規定者，處汽車駕駛人
    新台幣三千元以上六千元以下罰鍰，並記違規點數一點，道路交通管理處罰條例
    第三十三條第一項、第六十三條第一項第一款分別定有明文。又在高速公路值勤
    之公路警察，發現汽車駕駛人違反交通管理事件，當場不能或不宜攔截製單舉發
    者，除依違反道路交通管理事件統一裁罰標準及處理細則第二十三條規定辦理外
    ，遇有左列情形之一者，得逕行舉發：一、超過規定速度行駛；二、不依規定變
    換車道，高速公路交通管制規則第二十六條第二項第一、二款亦有明文。再雙白
    實線為禁止變化車道線，用以禁止行車變換車道，設於隧道‧‧或其他認為有必
    要之路段，亦為道路交通標誌標線號誌設置規則第一百六十七條所明定。
三、本院查：
  (一)抗告人即受處分人甲○○於民國（下同）九十一年一月十六日十時四十六分許，
    駕駛車號七Ｋ─四四九六號小客車，行經國道三號甲線公路西向三點五公里，限
    速八十公里處，以時速九十五公里之速度超速行駛，並於同日十時四十七分許，
    在設有雙白實線之隧道，不依規定任意變換車道，經內政部警政署國道公路警察
    局第六隊警察隊之任務編組第九警察隊木柵分隊舉發之事實，有該局舉發違反道
    路交通管理事件第Ｚ00000000號、Ｚ00000000號通知單各一紙
    在卷可憑。又本件值勤警員舉發經過，當時經以測速雷達測得時速九十五公里，
    該路段限速八十公里，超速十五公里，經員警以指揮棒、警示燈向七Ｋ─四四九
    六號小客車示意停車，該七Ｋ─四四九六號車拒不停車反加速離去，經記名車號
    、廠牌、顏色與值班基地台查核無誤後製單舉發，亦有國道公路警察局第九警察
    隊逕行舉發案件登記表、內政部警政署國道公路警察局第六警察隊九十一年二月
    二十六日公警國六（九）刑字第０九一０００九六八號函各一份附卷可參。且該
    逕行舉發登記表，其上載明車號七Ｋ─四四九六號、車種飛雅特、顏色紅色、違
    規時間九十一年（一月十六日）十點四十六分至十點四十七分，與抗告人之車號
    、廠牌及顏色等特徵均相符。
  (二)抗告人雖辯稱其所有車輛為一九八九年份出廠，只要開到八十五公里即會抖動厲
    害，何能超速，又取締員警既認抗告人有超速行駛及違規變換車道行為，為何不
    予攔停等云云，查抗告人之車輛既能在高速公路上正常行駛，該小客車亦無年度
    檢驗不合格之情形，抗告人復無任何證據足以證明其車輛速限有如抗告人所主張
    之異常情形存在，且抗告人違規超速行駛情節，業經證人即製單舉發警員王以筌
    於原審法院到庭結證：在國道三甲公路西向三點五公里處以雷達測速儀器檢測，
    測速器是往後測速，如有車子超速，雷達會自動鎖定，當時由警車照後鏡往後看
    ，發覺此輛紅色車子超速，即時打開警示燈，以指揮棒從路肩直線加速作攔停的
    動作，示意停車，惟車子反而加速逃離，嗣警車尾隨確認車牌號碼時，發覺車輛
    過了隧道後還變換了車道，證人因考量整個路況，怕會發生交道事故，所以採取
    逕行舉發的方式等情（參閱本院調閱原審九十一年交聲字第七四三號卷九十一年
    十一月十二日庭訊筆錄），是抗告人確實有駕駛超速及違規變換車道情事，堪信
    為事實。復核該路段為隧道前後出口之萬芳交流道，抗告人違規時間為車輛流量
    大之時段，取締員警為顧及高速公路公眾行駛之安全，不宜攔截而未予追逐攔停
    ，自屬執行勤務上必要之判斷，抗告人之質疑，自無可採。
  (三)執勤員警發覺超速車輛，尾隨確認車牌號碼為七Ｋ–四四九六號，紅色車種為飛
    雅特後，經與值班基地台查核車輛登記資料符合無誤後，始製單舉發，有國道公
    路警察局第九警察隊逕行舉發案件登記表附原審卷宗可稽，即違規車輛之車號、
    廠牌、顏色等均有登記資料可核，抗告人猶執詞其小客車上並無廠牌，員警何以
    看出廠牌，足見為捏造事實云云，自無理由。
  (四)按交道警察製單舉發違反道路交通管理處罰條例所列之違規事實，本質上為行政
    處分，係公務員基於職務上之權力，依法就特定之具體事件所為之具公法上效果
    之單方面行政行為，基於公務員為公法上行為具有公信力之原則，該行政行為當
    可被推定為真正，其據以依法處分之事實認定亦為正確無誤。本此公信原則，乃
    立法者賦予行政機關制定違反道路交通事件統一裁罰標準及處理細則，使勤務警
    員得當機處分（如該細則第二十三條）以達其維護交通秩序、安全之行政目的。
    反之，若謂公務員一切行政行為均需預留證據以實其說，則國家行政勢必窒礙難
    行，據此，刑事訴訟法就犯罪證據有關規定中與屬行政秩序罰之交通違規裁罰本
    質不合部分，自不在準用之列。從而，抗告人既未就執勤警員之舉發有誤提出相
    關證據以供調查審酌，且查無任何證據足資證明執勤警員有捏造事實違法取締情
    事，則執勤警員本其維護交通秩序、安全職責所為之舉發，自應受到合法、正確
    之推定。從而執勤員警既使用警車上所裝置之雷達測速儀查獲抗告人駕駛車輛有
    超速行駛之違規事實，衡諸上開原則，自屬合法，應予採信，殊無要求以照片佐
    證之必要。抗告人執詞本件舉發無照片佐證，不足為憑等語洵無理由，自非可採
    。
四、綜上所述，本件抗告人之前開違規事實，因證據明確，應堪認定，本件原審以原
    裁決機關依道路交通管理處罰條例第三十三條第一項之規定各裁罰抗告人三千元
    、六千元，並依第六十三條第一項第一款之規定，各記違規點數一點（共二點）
    ，核無不合，異議為無理由，而以裁定駁回抗告人之異議，經核其認事用法並無
    不合，本件抗告人之抗告意旨，仍執陳詞指摘原裁定不當，難認有理由，應予駁
    回。
五、據上論結，應依道路交通案件處理辦法第二十六條，刑事訴訟法第四百十二條，
    裁定如主文。
中      華      民      國    九十二    年      五      月    二十七    日
                              臺灣高等法院交通法庭
                                  審判長法  官  許  增  男
                                        法  官  周  煙  平
                                        法  官  陳  孟  瑩
右正本證明與原本無異。
不得再抗告。
                                        書記官  沈  秀  容
中      華      民      國    九十二    年      五      月    二十八    日


司法院資訊處製作；財團法人民間司法改革基金會備份。
